臺灣彰化地方法院刑事判決　　　　　　　　　　　　九十三年度訴字第一一二七號
　　公　訴　人　臺灣彰化地方法院檢察署檢察官
　　被　　　告　乙○○　男　二.
　　指定辯護人　趙建興律師
右列被告因殺人未遂案件，經檢察官提起公訴（九十三年度偵字第五二０九號），本
院判決如左：
    主  文
本件公訴不受理。
    理  由
一、公訴意旨略以：被告乙○○與被害人甲○○、丙○○三人為兄弟關係（其中甲○
    ○於九十三年十二月二十四日因自縊窒息業已死亡），被告於民國九十三年七月
    十日十五時五十五分許，在彰化縣鹿港鎮○○路○段六二０巷五十二號住處，飲
    用半瓶米酒後，欲以機車載其年逾九十，有嚴重視障及聽障之祖父前往理髮，因
    被害人甲○○、丙○○勸阻被告喝酒後不宜再騎車載年老祖父出門，然被告不聽
    勸阻執意為之，被害人丙○○即與被告大打出手，被害人甲○○見狀立即上前勸
    架，並將情緒激動之被告壓制在地，然此時被害人丙○○因不甘被打而至倉庫拿
    鋤頭柄及鐵棍，並持以毆打被告數下，惟隨即為被害人甲○○勸開，被害人甲○
    ○並勸被告先上樓回房休息，嗣被告返回自己房間後，想起剛才被打情事，心生
    氣憤，竟基於殺人之概括犯意，右手持一把磨過之指揮刀（刀柄十一‧五公分、
    刀刃四十七‧五公分，單面開鋒），左手持一把水果刀，下樓往被害人丙○○之
    房間走去，途中為被害人甲○○所發覺而尾隨勸阻，詎被告先以左手所持之水果
    刀向被害人甲○○右胸刺下約五、六公分，傷口大量出血合併血胸，被害人甲○
    ○受傷後往前門處逃離，被告隨即再以左手所持之指揮刀往被害人丙○○頭部揮
    砍，被害人丙○○雖立即以鐵棍抵擋，惟被告仍以左手所持之水果刀往被害人丙
    ○○之腹部刺下，使被害人丙○○因此臟器外露並往屋後方向逃離，最後因體力
    不支昏倒在地。事後被告將指揮刀藏置於二樓房間床頭櫃內，水果刀則丟棄於不
    詳地點，嗣經鄰居報警前來將被害人甲○○、丙○○二人送醫始倖免於難，被告
    則為警方當場逮捕，並自其二樓房間床頭櫃起獲指揮刀一把，因認被告涉犯刑法
    第二百七十一條第二項、第一項之殺人未遂罪嫌。
二、公訴人認被告涉犯刑法二百七十一條第二項、第一項殺人未遂罪嫌，無非係以被
    告雖否認殺人之主觀犯意，然其犯罪事實業據被害人甲○○、丙○○指述綦詳，
    且有卷附財團法人彰化基督教醫院診斷書及手術同意書各一紙為憑，並有扣案之
    指揮刀可證，再參以被告下手之力道造成被害人甲○○、丙○○傷勢嚴重程度，
    足認被告有置被害人甲○○、丙○○於死之犯意甚明，資為論據。
三、訊據被告固坦認確曾於右揭時、地，因騎載祖父理髮事宜，與被害人甲○○、丙
    ○○二人先發生爭執，並遭被害人丙○○以棍棒毆打，嗣後回房，即雙手分持指
    揮刀及水果刀各一把，復與被害人甲○○、丙○○發生爭執，揮舞中致被害人甲
    ○○、丙○○分別受有前揭傷害等情，然堅詞否認有何殺人犯意，辯稱：伊與兄
    長甲○○、丙○○平日感情很好，當日下樓時拿刀係因遭毆打為自保及嚇阻，後
    因被害人丙○○拿鐵棍對其揮擊，伊才會拿刀子與被害人丙○○互揮，伊在當時
    並不知情被害人甲○○、丙○○受有重傷，亦無殺害被害人甲○○、丙○○之意
    云云。經查：
  (一)被告曾於上揭時、地，持非屬管制刀械之指揮刀及水果刀砍傷被害人甲○○、丙
    ○○，使被害人丙○○因而受有腹部穿刺傷併臟器外露、腹膜炎，有潛在性之生
    命危險，當日即由財團法院彰化基督教醫院進行腹部手術，而被害人甲○○則受
    有右胸穿刺傷合併血胸等情，業據被告自承在卷，且有彰化縣警察局九十三年八
    月十日彰警保字第０九三０００七一七五號函、財團法人彰化基督教醫院手術同
    意書、財團法人彰化基督教醫院九十三年七月十日診斷書各一紙在卷可稽（見偵
    卷第二０頁、第二六頁、第二八頁），並有指揮刀一把扣案可資佐證，上情已可
    認定。
  (二)按殺人未遂罪之成立，以有戕害他人生命之故意，著手於刺殺之實行而未發生死
    亡之結果為要件，故行為人是否具有殺人之故意，加害時所用器具，被害人受傷
    多寡以及受傷部位是否為致命之處，有時雖可藉為認定有無殺意之心證，但究不
    能據為絕對之標準，尚須就行為人主觀犯罪認識與客觀犯罪事實，參酌社會上一
    般經驗法則論理為斷，最高法院八十四年度臺上字第四○三號判決意旨可參。且
    殺人與傷害之區別，自以有無殺意為斷，審理事實之法院，應就案內一切證據，
    詳查審認，視其犯罪之動機、殺傷之次數、所殺傷部位、傷勢程度、犯後態度等
    綜合判斷，俾為認定，最高法院八十五年度臺上字第五六一一號判決意旨亦著釋
    甚明。準此，本案被告究係以確定故意殺人或不確定故意殺人或故意傷害人之犯
    意而實施致被害人甲○○、丙○○受傷之行為，自應就被告主觀犯意及客觀事實
    以資綜合判斷，經查：(1)被告陳稱當日於持刀下樓前，曾遭被害人甲○○壓制在
    地，並遭被害人丙○○持棍棒毆打成傷等情，核與證人即被害人即被告之胞兄甲
    ○○、丙○○於警詢時均證述：當日係因被告酒後欲騎載祖父理髮，發生爭執，
    甲○○曾將被告壓制在地，丙○○則持棍棒對被告毆打等語相符（見偵卷第五二
    頁、第五五頁），且被告當日確受有頭部損傷、手指開放性傷口一節，亦有秀傳
    紀念醫院診斷證明書一紙在卷可參（見偵卷第二四頁），被告陳稱上情堪信為真
    實，是被告辯稱當日下樓時，攜帶指揮刀及水果刀，係為了自保及嚇阻一節，尚
    非全然無據；(2)被告辯稱當時係因在房間外通道，與證人丙○○再度發生爭執，
    伊即持指揮刀、水果刀與持木棍之丙○○互相揮砍一節，核與證人丙○○於本院
    審理時證述當日第二次衝突時雙方各持拿指揮刀、木棍發生衝突等情相符（見本
    院九十四年四月二十六日審判筆錄），上情亦堪認定；又被告辯稱當時互毆之地
    點係在房間外通道等情，亦有現場照片二紙附卷可稽（見偵卷第二一頁），依該
    照片所示，當時被告與證人甲○○、丙○○三人再起衝突之地點，係在狹窄之通
    道，而被告及證人甲○○，所持拿之指揮刀及木棍，分別長達五四公分及一三０
    公分，亦據被告自承在卷，且有照片一紙附卷可稽（見偵卷第一九頁），是衡之
    當時空間狀況，及雙方互相揮擊之混亂情況，雙方均難預料可能導致對方身體何
    部位受傷，是被告辯稱不知情亦無意造成被害人甲○○、丙○○右開傷害等情，
    亦屬可採；(3)至證人甲○○雖於警詢時證稱：被告再度下樓時，其與丙○○均未
    持拿任何工具與被告對打等語，惟證人丙○○於警、偵訊時，並未就被告再度下
    樓時，其是否持拿工具與被告對打予以說明，且證人丙○○於本院審理時，亦明
    確證稱當時曾拿木棍與被告對打等語，衡之當時情況混亂，且據被告所述，家中
    光線不佳，而證人甲○○當日係勸架之人，在混亂中無法明確辨悉證人丙○○是
    否持拿工具，亦屬可能，是尚難憑證人甲○○於警詢時之前開證述，逕為被告不
    利認定，附此敘明；(4)衡之被告與被害人甲○○、丙○○，係同居共財之同胞兄
    弟，且素無仇隙，業據被告及證人甲○○、丙○○陳稱明確；而案發當日爭執之
    導火線，僅因被告酒後欲騎載視障、聽障之祖父前往理髮；再被告當日下樓時，
    兩手係分別持拿指揮刀及水果刀，倘被告確有殺人犯意，於雙手均持拿刀械之下
    ，實較一手持拿刀械，不易施力攻擊；而被告於被害人甲○○往屋前逃逸，及被
    害人丙○○往屋後逃逸倒地後，並無再加以砍殺等情，顯見被告當時應無殺人之
    犯意，而僅係出於傷害被害人甲○○、丙○○二人之犯意。
  (三)綜上所述，本件被告應僅係基於普通傷害之意而為之，實難僅以被告當時係持拿
    指揮刀，且被害人丙○○、甲○○分別係腹部、胸部重要部位受傷，遽認被告係
    出於殺人之故意而行兇，是應可認定被告所辯其無殺人之犯意一詞，應堪信實。
    從而被告所為，主觀上應僅有普通傷害之犯意甚明。是核被告所為，應係犯刑法
    第二百七十七條第一項之普通傷害罪，公訴人認被告係犯同法第二百七十一條第
    二項、第一項之殺人未遂罪，容有未洽。
五、末按刑法第二百七十七條第一項之傷害罪，依照同法第二百八十七條前段規定，
    係屬告訴乃論之罪。又告訴乃論之罪，經撤回告訴者，應諭知不受理之判決，刑
    事訴訟法第三百零三條第三款定有明文。茲據被害人甲○○、丙○○，均於第一
    審辯論終結前之偵查期間，即具狀表明撤回告訴，此有撤回告訴書一紙在卷可稽
    （見偵卷第七六頁），揆諸前揭說明，本院應諭知公訴不受理之判決。
據上論斷，應依刑事訴訟法第三百零三條第三款，判決如主文。
本案經檢察官李毓珮到庭執行職務
中      華      民      國    九十四    年      五      月      十      日
                                臺灣彰化地方法院刑事第三庭
                                    審判長法官  余仕明
                                          法官  王昌鑫
                                          法官  簡婉倫
右正本證明與原本無異。
如不服本判決，應於送達後十日內向本院提出上訴狀（須附繕本），上訴於臺灣高等
法院臺中分院。
                                    法院書記官
中      華      民      國    九十四    年      五      月      十      日
